最高法院刑事判決　　　　　　九十四年度台上字第一三四九號
　　上　訴　人　甲○○
　　　　　　　　　　 　 弄1.
　　　　　　　　　　　　（另案在台灣高雄監獄執行中）
上列上訴人因違反毒品危害防制條例案件，不服台灣高等法院高
雄分院中華民國九十三年十二月二十日第二審判決（九十三年度
上重訴字第二五號，起訴案號：台灣高雄地方法院檢察署九十二
年度偵字第二二○五三號），提起上訴，本院判決如下：
    主  文
原判決撤銷，發回台灣高等法院高雄分院。
    理  由
本件原判決認定：上訴人甲○○與綽號「文哥」之周忠明（檢察
官另案通緝中）及另二名姓名年籍不詳之成年男子，均明知甲基
安非他命（公訴人誤為安非他命）係行政院公告毒品危害防制條
例所列之第二級毒品，竟共同基於製造第二級毒品甲基安非他命
之犯意，由周忠明提供資金及製造甲基安非他命之原料，僱請甲
○○及該二位姓名、年籍不詳而熟悉製造甲基安非他命技巧之成
年男子，共同從事製造第二級毒品甲基安非他命，言明事成後由
周忠明給付甲○○新台幣（下同）約五、六十萬元作為報酬。乃
於民國九十二年七月底之某日，周忠明利用不知情之姓名年籍不
詳綽號「榮仔」之成年男子委託不知情之蕭博仁向曾昭明承租高
雄縣大寮鄉○○路○段一八二巷一號，作為製造第二級毒品甲基
安非他命之工廠，旋即將周忠明所有如原判決附表二所示之製造
第二級毒品甲基安非他命所需之原料、設備載運至該址後，即於
九十二年十月二十四日上午某時，約同甲○○及該二名不詳姓名
之成年男子至大寮加油站會合，再載同其三人前往上開處所，由
該二名不詳姓名之成年男子負責調料製造，甲○○負責安裝、修
理真空馬達及受該二名不詳姓名之成年男子指示從事雜務等工作
，而開始製造第二級毒品甲基安非他命，並於同年月二十七日、
二十九日，前往該址接續製造第二級毒品甲基安非他命。而製造
第二級毒品甲基安非他命之方法，係先將原料鹽酸麻黃素倒入塑
膠桶容器內，添加鹽酸攪拌溶蝕，並以真空馬達自塑膠桶蓋上出
口軟管抽出酸臭氣味後，再倒入混有水及苛性鈉之塑膠桶內中和
，並將殘餘之酸臭氣味由該塑膠桶之另一軟管排出，中和後之液
體則再倒入置有濾紙之陶瓷漏斗，以丙酮洗去因鹽酸溶蝕後遺留
之黃色殘餘物質，再置入脫水機內脫去水份，並將之風乾；風乾
後則倒入不銹鋼鍋加水攪拌溶解，再倒入氫化反應器內，加入氯
化鈀催化及注入氫氣，俟完成後則由該氫化反應器下方取出呈黃
褐色之鹵水，倒入置有濾紙之陶瓷漏斗過濾後，再倒入不銹鋼鍋
並加入食鹽、氫氧化鈉予以烹煮，完成後即放入冰箱或冷凍櫃進
行結晶，即可成為第二級毒品甲基安非他命成品，如該結晶之甲
基安非他命呈黑褐色，即再放入不銹鋼鍋加水烹煮、過濾，再放
入冰箱或冷凍櫃進行結晶，並以濾網過濾殘留水份後，放入脫水
機脫水，如此重複進行直到甲基安非他命呈白色為止。嗣於同年
月三十日十二時許，甲○○駕駛車牌號碼ＶＷ─二四一三號吉普
車，至上開處所欲清理、運走該處垃圾時，為專案小組依法逕行
拘提，隨即帶同返回前開製毒工廠執行搜索後查獲，並當場扣得
如原判決附表一所示之固態第二級毒品甲基安非他命、液態第二
級毒品甲基安非他命及原判決附表二所示之供製造第二級毒品甲
基安非他命所用之器材、原料等情。因而維持第一審論上訴人以
共同製造第二級毒品罪，判處無期徒刑，並諭知褫奪公權終身之
判決，駁回上訴人在第二審之上訴，固非無見。
惟查：有罪之判決書應記載事實，刑事訴訟法第三百零八條定有
明文，所謂事實不僅指犯罪之行為而言，即犯罪之時、日、處所
、動機、目的、手段、結果等與論罪科刑有關之事項，亦應依法
認定予以明確之記載，然後於理由內逐一說明其憑以認定之證據
，並使事實認定與理由說明，互相適合，方為合法。倘若事實認
定與理由說明，不相一致，或事實、理由之記載，前後齟齬，按
諸刑事訴訟法第三百七十九條第十四款後段規定，均屬判決理由
矛盾之當然違背法令。原判決事實記載：「甲○○與綽號『文哥
』之周忠明及另二名姓名年籍不詳之成年男子……共同基於製造
第二級毒品甲基安非他命之犯意……九十二年七月底之某日，周
忠明利用不知情之姓名年籍不詳綽號「榮仔」之成年男子委託不
知情之蕭博仁向曾昭明承租高雄縣大寮鄉○○路○段一八二巷一
號……」（原判決第一頁倒數第四行至第二頁第五行），認定上
訴人於九十二年七月底以前，即與周忠明等人有共同基於製造第
二級毒品甲基安非他命之犯意聯絡；惟其理由則說明：「……被
告……經由年籍姓名不詳綽號『阿偉』之成年男子介紹與綽號『
文哥』之周忠明認識，並於九十二年九月中旬受周忠明之邀約共
同製造第二級毒品甲基安非他命……」（原判決第六頁第九至十
二行），又認定上訴人係自九十二年九月中旬，始受周忠明之邀
約，共同製造第二級毒品甲基安非他命，其事實之認定與理由之
說明，齟齬不一，已有判決理由矛盾之違誤。況上訴人於九十二
年十月三十日法務部調查局高雄市調查處詢問時供稱：「……約
四、五個月前，我也應『文哥』之要求在台南市○○路製造安非
他命，但沒有成功」云云（見偵查卷第六頁背面），果上訴人所
供屬實，其與周忠明於九十二年五，六月間，即有共同製造第二
級毒品甲基安非他命之犯意聯絡及犯行，其實情如何，原審未詳
為審認，亦有證據之調查未盡之違法。再原判決認定上訴人與周
忠明共同製造甲基安非他命應經一定之階段，始能製造完成，並
於事實部分記載：「……如該結晶之甲基安非他命呈黑褐色，即
再放入不銹鋼鍋加水烹煮、過濾，再放入冰箱或冷凍櫃進行結晶
，並以濾網過濾殘留水份後，放入脫水機脫水，如此重複進行直
到甲基安非他命呈白色為止」（原判決第三頁第二至四行），而
上訴人於檢察官九十二年十月三十一日偵查時亦供稱：「（問：
昨天查獲的成品是何時作？）是前二次製作，但是他們說東西太
黃，所以要加東西下去再重新製造」等語（見偵查卷第四十三頁
），原判決就上訴人已否製造完成甲基安非他命，並未於事實內
為明白記載，且就上訴人所供如何不足採取，未說明其取捨之心
證理由，遽行判決，亦有判決理由不備之違法。以上或為上訴意
旨所指摘，或為本院得依職權調查之事項，應認原判決有撤銷發
回之原因。
據上論結，應依刑事訴訟法第三百九十七條、第四百零一條，判
決如主文。
中　　華　　民　　國　九十四　年　　三　　月　 十八 　日
                      最高法院刑事第七庭
                          審判長法官  林　增　福
                                法官  邵　燕　玲
                                法官  張　清　埤
                                法官  陳　世　雄
                                法官  陳　朱　貴
      本件正本證明與原本無異
                                      書  記  官
中　　華　　民　　國　九十四　年　　三　　月　二十四　日
                                                      Ｔ
